臺灣高等法院刑事判決
108年度侵上訴字第221號
上  訴  人  臺灣士林地方檢察署檢察官                    上  訴  人  
即  被  告  林金生



選任辯護人  洪志文律師(扶助律師)                        
上列上訴人因被告妨害性自主案件，不服臺灣士林地方法院107
年度侵訴字第33號，中華民國108年7月3日第一審判決（起訴案
號：臺灣士林地方檢察署107年度偵字第3561號），提起上訴，
本院判決如下：
    主  文
原判決有罪部分撤銷。
乙○○犯強制性交未遂罪，處有期徒刑壹年捌月。緩刑參年，緩刑
期間付保護管束，並應接受法治教育課程參場次。
其餘上訴駁回。
    事  實
一、乙○○與代號0000-000000號之女子（真實年籍、姓名均詳卷
    ，下稱甲 ）因工作上接觸而認識，於民國106年12月24日19
    時許，甲 向乙○○借用桌子，遂前往乙○○位於臺北市○○區○○
    街00號之一2樓住處房間內，乙○○竟基於強制性交之犯意，
    要求甲 脫下褲子，甲 以言語堅稱「不要」等語後，乙○○仍
    不顧甲 言語反對強將甲 推倒在床上，並壓住甲 雙手，此
    期間並強行以手撫摸甲 胸部，以此等強暴之方式，違反甲 
    意願，而著手對甲 為強制性交之行為，經甲○ 以雙腳屈膝
    於乙○○胸前阻擋及以「不要」等言詞持續推拒、掙扎，乙○○
    始罷手而未遂。嗣經甲 報警處理，而查悉上情。
二、案經甲 訴由臺北市政府警察局士林分局報告臺灣士林地方
    檢察署檢察官偵查起訴。
    理  由
壹、證據能力
一、按被告以外之人於審判外之言詞或書面陳述，除法律有規定
    者外，不得作為證據；又被告以外之人於審判外之陳述，雖
    不符合同法第159條之1至第159條之4之規定，但經當事人於
    審判程序同意作為證據，法院審酌該言詞陳述或書面陳述作
    成時之情況，認為適當者，亦得為證據，當事人、代理人或
    辯護人於法院調查證據時，知有第159條第1項不得為證據之
    情形，而未於言詞辯論終結前聲明異議者，視為有前項之同
    意，刑事訴訟法第159條第1 項及第159條之5分別定有明文
    。本案當事人及辯護人就本判決所引用下列各項被告以外之
    人於審判外之陳述，於本院審理時均表示同意作為證據使用
    ，且迄至言詞辯論終結前均未聲明異議，經本院審酌該等證
    據之做成情況，核無違法取證或其他瑕疵，認均適為本案認
    定事實之依據，依刑事訴訟法第159條之5規定，有證據能力
    。
二、其餘認定本案犯罪事實之非供述證據，查無違反法定程序取
    得之情，依刑事訴訟法第158條之4規定反面解釋，亦具證據
    能力。
貳、有罪部分（即撤銷改判部分） 
一、訊據被告固然坦承於前揭時、地，告訴人甲 有前往其住處
    拿桌子，並與其一起到房間後，其有向告訴人示愛、求歡之
    事實，惟矢口否認有何強制性交未遂之犯行，辯稱：當初告
    訴人來時，是自願到伊房間，這段時間告訴人都沒有掙扎云
    云。其選任辯護人為其辯稱：告訴人警詢、偵查之證述就被
    摸胸及屁股次數、情節內容前後不一致，且比對告訴人提出
    之影像檔內容，前後不一致，難認屬實。而告訴人與被告先
    前已有性行為，整個事發過程，告訴人都是嘻笑，也說要做
    被告老婆，到後面告訴人拒絕後，被告即馬上停止，難謂被
    告有對告訴人強制性交之犯意云云。經查：
　㈠告訴人於106年12月24日19時許，前往被告上揭住處拿桌子，在與被告一同進入房間後，被告即向告訴人稱打一砲（即做愛），並把告訴人推倒床上，及壓著告訴人手，告訴人將雙腳屈膝阻擋於被告胸前及出言拒絕等節，業據被告於偵查、原審及本院審理時均自承不諱，並經告訴人於偵查中及原審審理時證述明確(見107年度偵字第3561號偵查卷第58頁、原審卷二第106頁)，復有原審勘驗筆錄及擷取之照片等件在卷可稽（見原審卷二第63至65頁、原審不公開卷第32頁），是前揭事實，應堪認定。
　㈡被告雖否認有違反告訴人之意願欲與告訴人發生性行為，辯
    稱：告訴人是自願前往其住處云云。惟查：
　⒈證人即告訴人於原審審理時證稱：106年12月24日19時許，伊到被告家要拿桌子，被告把伊帶到房間說想要做那件事情、很硬，伊說不要，被告一直壓在伊身上，伊一直推，說伊不要、為何要發生關係，持續幾分鐘，因為伊一直拒絕被告，之後被告才停止動作；伊當天有拿手機錄影，因為伊會害怕，錄影畫面中可以看到被告把伊推到床上壓在床上，然後伊用腳抵住他，被告壓著伊在床上及伊要掙扎起來，後來被告又把伊壓下去，被告一直想要摸伊，伊一直擋。在伊被壓在床上或掙扎變成坐在或半起身在床上時，被告都有摸伊胸部，伊把被告手撥開等語（見原審卷二第100至109、128至129頁）。
　⒉經原審勘驗告訴人提供之106 年12月24日蒐證光碟，結果顯
    示：
　⑴檔案名稱為「0000-00-00-00-00-00_52」部分：於106 年12
    月24日晚上7時許被告帶同告訴人進入其房間內時，被告旋
    即以「打一砲」、「褲子脫下」要求與告訴人發生性行為，
    告訴人立即以「沒有」、「不要」等語明確表示拒絕之意，
    【00:10】起至【00:50】影片之畫面不斷晃動，於圖7即該
    檔案之【00:44】（原審不公開卷第31頁中間照片），照片
    背景為地板，顯示拍攝角度為由上稍往下，其中穿粉紅色褲
    子者即告訴人大腿與地板平行顯係坐於床上，而穿牛仔褲之
    男子即被告則係站立，接著圖8 即【00:50】時，照片上方
    背景為白色亮光，顯示拍攝角度已轉為由下往上，只拍到被
    告上半身彎腰，被告顯是由上往下俯身，有原審108年3月15
    日勘驗筆錄在卷可稽（見原審卷二第63至65頁）。
　⑵檔案名稱為「0000- 00-00-00-00-00_78」部分：【00:00-00
    :07】拍攝一男子的臉龐，圖1（即原審不公開卷第32頁上方
    之圖1照片）【00:01】頭上戴著帽子之男子，胸口有兩隻粉
    紅色長褲抵住，有原審108年3月15日勘驗筆錄在卷可稽（見
    原審卷二第65頁）。
　⒊參以被告於107年3月14日偵查中供承：告訴人提供的檔案畫面中男子是伊，講話女子是告訴人，伊上半身靠著告訴人膝蓋是在壓著告訴人手，當時比較衝動，因為告訴人一直掙扎，伊用手去壓著告訴人手，壓住告訴人幾秒鐘後因告訴人說不要就放手了等語（見前揭偵查卷第63、64頁）。
　⒋綜合上開證據，足認被告先向告訴人表示要發生性行為，遭告訴人明確以言語表示「不要」等語拒絕發生性行為之意後，惟被告仍不顧告訴人言語反對將告訴人往下推倒於床上後由上往下俯身強壓告訴人，惟告訴人以雙腳屈膝於被告胸前阻擋及以不要等言詞持續推拒、掙扎，被告才停止其強制行為等情，洵可認定。是被告及辯護人雖辯稱並未違反告訴人之意願云云，應非可採。
　㈢依前所述，被告先向告訴人表示要發生性行為，遭告訴人明
    確以言語表示「不要」等語拒絕發生性行為之意後，惟被告
    仍將告訴人推倒於床上後由上往下俯身強壓告訴人，復經告
    訴人以雙腳屈膝於被告胸前阻擋及以不要等言詞持續推拒、
    掙扎，被告才停止其行為，足認告訴人確有明白推阻被告、
    掙扎及表示不願與被告為性交行為舉止，且被告亦明白認知
    告訴人不同意性交，然仍不顧告訴人之推阻及明示拒絕，執
    意對告訴人著手為強制性交之行為，在告訴人以雙腳屈膝於
    被告胸前阻擋及以不要等言詞持續推拒、掙扎，被告才停止
    其行為，實無誤認告訴人前開言語表示「不要」及推阻拒絕
    之動作為欲拒還迎或半推半就，自屬違反告訴人之性自主決
    定而強制性交甚明。是辯護人辯稱被告在告訴人表示拒絕之
    意後即馬上停止，被告無對告訴人強制性交之犯意云云，亦
    非可採。
　㈣綜上，本案事證明確，被告之犯行堪以認定，應依法論科。 
    　
二、論罪科刑
  ㈠核被告所為，係犯刑法第221條第2項、第1項之強制性交未遂
    罪。又被告於強制性交行為前，以手撫摸告訴人胸部之猥褻
    行為，應係強制性交之前階段行為，為強制性交行為所吸收
    ，不另論以強制猥褻罪。
　㈡按刑法第27條第1 項規定：「已著手於犯罪行為之實行，而因己意中止或防止其結果之發生者，減輕或免除其刑。結果之不發生，非防止行為所致，而行為人已盡力為防止行為者，亦同。」之所謂「因己意」，須出於行為人自願之意思，而非受外界足以形成障礙之事由或行為人誤以為存在之外界障礙事由之影響。簡言之，著手於犯罪行為之實行後，「縱使得以遂行，卻不欲遂行」、「縱使欲遂行，卻不得遂行」，前者為「因己意」中止，後者為「非因己意」中止，乃判斷中止未遂、障礙未遂區別之標準。查本件被告著手於強制性交之犯行，然因告訴人之掙扎反抗，被告因而受此壓力始停止犯行而未得逞，業如前述，係屬障礙未遂（普通未遂），並非中止未遂，爰依刑法第25條第2項規定，按既遂犯之刑減輕之。辯護人雖辯稱本件被告應有己意中止云云，惟此尚與中止犯要件有間，本院尚難採認。
三、撤銷原判決有罪部分之理由及科刑審酌事由
  ㈠原審認被告罪證明確，予以論罪科刑，固非無見。惟查，本
    件被告著手於強制性交之犯行，係因告訴人之掙扎反抗，被
    告因而受此壓力始停止犯行而未得逞，係屬障礙未遂（普通
    未遂），並非中止未遂，原審認被告之行為符合中止未遂，
    而依刑法第27條第1項之規定減輕其刑之情，尚有誤會。被
    告上訴意旨仍否認犯罪，因而指摘原判決不當，雖無理由。
    然原審判決既有前述違誤，自屬難以維持，自應由本院將原
    審判決予以撤銷改判。
  ㈡爰審酌被告為圖滿足自己性慾，而以上揭強暴之方式著手對告訴人為強制性交犯行，顯未能尊重他人之性自主決定權，且經告訴人以雙腳屈膝抵抗、言詞拒絕，被告方未能得逞，犯罪情節非輕，且犯後否認犯罪之犯後態度，惟念被告與告訴人達成和解，有本院和解筆錄在卷可參，兼衡被告自述高中肄業之智識程度，經濟狀況不佳，暨其犯罪動機、目的、手段等一切情狀，量處如主文第2項所示之刑，以示懲儆。
　㈢又被告前未曾因故意犯罪受有期徒刑以上刑之宣告，有本院
    被告前案紀錄表在卷可證，其因一時衝動、失慮，致罹本案
    刑典，惟於犯後以新臺幣40萬元與告訴人達成和解，並已交
    付賠償予告訴人，告訴人於本院審理時表示：同意給予被告
    緩刑及改過自新之機會等語，此有本院和解筆錄及本院公務
    電話紀錄各1份附卷足憑。本院審酌上情，認被告經此偵審
    程序及刑之宣告，應知所警惕，諒無再犯之虞，本院因認對
    被告所處之刑以暫不執行為當，爰依刑法第74條第1項第1款
    之規定，予以宣告緩刑3年，並審酌被告因守法觀念薄弱而
    觸法，為確保其能記取教訓，並建立尊重法治之正確觀念，
    爰依刑法第74條第2項第8款之規定，命被告應參加法治教育
    課程3場次；另依刑法第93條第1項第1款、第2款之規定，併
    予宣告被告在緩刑期間付保護管束，以啟自新。　　
參、無罪部分（即上訴駁回部分） 
一、公訴意旨另略以：被告於106 年12月16日17時許，以假借歸
    還紅茶包為由，將告訴人帶往其臺北市○○區○○街00號之一2
    樓之住處，向告訴人表達愛意，並上前欲作勢擁抱，經告訴
    人以肢體動作推拒後，被告竟基於強制猥褻之犯意，違反告
    訴人意願，不顧其反對，多次碰觸告訴人之胸部及屁股等身
    體部位猥褻得逞，因認被告涉犯刑法第224條之強制猥褻罪
    嫌等語。
二、按犯罪事實應依證據認定之，無證據不得認定犯罪事實；不
    能證明被告犯罪者，應諭知無罪之判決，刑事訴訟法第154
    條第2項、第301條第1項前段分別定有明文。次按認定被告
    有罪之事實，應憑證據，如未能發現相當之證據，或證據不
    足以證明，自不能以推測或擬制之方法，以為裁判之基礎；
    且認定事實所憑之證據，其為訴訟上之證明，須達於通常一
    般人均不致有懷疑，而得確信其為事實之程度者，始得據為
    有罪之認定，倘其證明尚未達到此一程度而有合理之懷疑存
    在時，尚難為有罪之認定基礎；另苟積極證據不足以為不利
    於被告事實之認定，即應為有利於被告之認定，更不必有何
    有利之證據（最高法院30年上字第816號、40年台上字第86
    號、76年台上字第4986號判決意旨參照）。　
三、公訴意旨認被告涉有前揭犯行，無非係以被告於警詢及偵查
    中之供述、告訴人於警詢及偵訊時之指證為其論據。訊據被
    告堅決否認有何公訴意旨所指之犯行，辯稱：伊當天沒有摸
    告訴人之胸部及屁股等語。其選任辯護人為其辯稱：告訴人
    前後指述不一，且若告訴人於106年12月16日在被告住所遭
    被告強制猥褻，勢必不想再見到被告，遑論於106年12月24
    日單身至被告住所，顯不符合經驗法則等語。經查：
　㈠告訴人於警詢時雖證稱：106 年12月16日17時左右在被告住
    處內，被告說要跟伊發生關係，作勢要抱伊，伊說不要並且
    把被告推開，接著被告就隔著衣服摸伊胸部，伊就半開玩笑
    說，再這樣子要收費，並把被告手揮開，趕緊下樓找丙○○，
    伊和丙○○、被告三個人一起走去公車站，伊和被告走在後面
    ，一路上沒人看到時被告會捏伊屁股、胸部，伊就把被告的
    手揮掉等語（見前揭偵查卷第16、17頁）；於偵查中則證稱
    ：當天到被告家房間後，被告就要雙手環抱伊，伊躲開、被
    告沒有抱到，被告好幾次摸伊胸部或屁股，但伊都有伸手把
    被告的手撥開，叫被告不要這樣子等語（見前揭偵查卷第57
    、58頁）；於原審審理時則證稱：106年12月16日進到被告
    家，被告問伊有沒有想他，要抱伊，伊把被告推開，叫被告
    不要這樣子，被告還是一直要過來摸伊胸部或屁股，伊把被
    告的手撥開次數，有2、3次，離開被告家後伊跟丙○○一起坐
    公車時有說此事等語；復改稱：伊等一起到公車站時才講，
    去公車站被告有跟伊與丙○○一起走，被告一直用手摸伊屁股
    或胸部，伊一樣用手撥開，丙○○有看到等語（見原審卷二第
    98至100頁）。是告訴人就106年12月16日，在被告住處內，
    是否有遭被告摸臀部之情事，前後指述不一，確有明顯之瑕
    疵。
　㈡又卷內除了告訴人有瑕疵之單一指述外，並未有其他事證足
    資作為告訴人證述之補強證據，自難認被告有何公訴意旨此
    部分所指之強制猥褻之犯行，揆諸前揭說明，此部分不能證
    明被告犯罪，依法應為被告無罪之諭知。
四、維持原判決之理由：
    原審就上開部分同此認定，以檢察官所提事證不足以證明被
    告犯罪，諭知被告無罪，經核並無違誤。檢察官就此部分提
    起上訴，僅就原審依審判職權為證據取捨及心證形成之事項
    再事爭執，並未提出其他積極證據可供調查審認。從而，檢
    察官此部分上訴，為無理由，應予駁回。
據上論斷，應依刑事訴訟法第368條、第369條第1項前段、第364
 條、第299條第1項前段，刑法第221條第2項、第1項、第25條第
1項、第2項、第74條第1項第1款、第2項第8款、第93條第1項第1
款、第2款，判決如主文。
本案經檢察官鄭潔如提起公訴，檢察官張君如提起上訴，檢察官
孟玉梅到庭執行職務。
中　　華　　民　　國　　109 　年　　4 　　月　　8 　　日
                  刑事第二十一庭審判長法　官  許宗和
                                      法　官  黃惠敏
                                      法　官  章曉文
以上正本證明與原本無異。
無罪部分被告不得上訴。
其餘部分如不服本判決，應於收受送達後20日內向本院提出上訴
書狀，其未敘述上訴之理由者並得於提起上訴後20日內向本院補
提理由書（均須按他造當事人之人數附繕本）「切勿逕送上級法
院」。惟檢察官如就無罪部分提起上訴，須受刑事妥速審判法第
9條限制。
刑事妥速審判法第9條：
除前條情形外，第二審法院維持第一審所為無罪判決，提起上訴
之理由，以下列事項為限：
一、判決所適用之法令牴觸憲法。
二、判決違背司法院解釋。
三、判決違背判例。
刑事訴訟法第 377 條至第 379 條、第 393 條第 1 款之規定，
於前項案件之審理，不適用之。
                                      書記官  陳媖如
中　　華　　民　　國　　109 　年　　4 　　月　　13　　日
附錄本案論罪科刑法條
中華民國刑法第221條
對於男女以強暴、脅迫、恐嚇、催眠術或其他違反其意願之方法
而為性交者，處3年以上10年以下有期徒刑。
前項之未遂犯罰之。